臺灣臺中地方法院刑事判決　　　　　　　96年度易字第1994號
公　訴　人　臺灣臺中地方法院檢察署
被　　　告　丙○○
上列被告因詐欺案件，經檢察官提起公訴（95年度偵字第26870
號），本院判決如下：
    主    文
丙○○幫助意圖為自己不法之所有，以詐術使人將本人之物交付
，處有期徒刑月，如易科罰金，以新臺幣壹仟元折算壹日。
    犯罪事實
一、丙○○可預見金融帳戶係個人理財之重要工具，關係個人財
    產、信用之表徵，一般人取得他人名義之金融帳戶，常與詐
    欺取財之犯罪密切相關，且利用他人存摺之目的，在於收取
    贓款及掩飾犯行不易遭人追查，又對於提供帳戶之行為本身
    ，雖無引發他人萌生犯罪之確信，但仍不顧他人所可能遭受
    之危險，竟基於縱若有人持以犯詐欺取財罪亦不違反其本意
    之幫助犯意，於民國95年7月5日至95年7月10日間之某時，
    在不詳地點，以不詳方法，將其向臺中中清路郵局申請開立
    局號0000000號、帳號0000000號帳戶之存摺、晶片卡、印章
    及密碼，以不詳代價，提供予姓名年籍不詳之成年人使用。
    該姓名年籍不詳之成年人所屬之詐騙集團於取得丙○○交付
    之前開臺中中清路郵局帳戶存摺、晶片卡、印章及密碼後，
    竟基於詐欺取財之犯意，意圖為自己不法之所有，(一)乙○○
    於95年7月間，透過自由時報分類廣告欄獲知詐騙集團所刊
    登之不實貸款訊息，主動撥打電話予詐騙集團聯絡，該詐騙
    集團成員即以貸款須先支付保證金為由，致使乙○○誤信為
    真，陷於錯誤，而先後於95年7月12日11時5分許、95年7月
    13日10時12分許，前往高雄市義民郵局，依照指示操示而分
    別匯款新臺幣（下同）13860元、16800元至丙○○所申請開
    立之前開臺中中清路郵局帳戶內，乙○○因而受有30660元
    之損害；(二)丁○○於95年7月3日，透過自由時報分類廣告欄
    獲知詐騙集團所刊登之不實貸款訊息，主動撥打電話予詐騙
    集團聯絡，該詐騙集團成員即以貸款須要購買保單為由，致
    使丁○○誤信為真，陷於錯誤，而於95年7月13日11時28分
    許，前往臺南東城郵局，依照指示操示而匯款23800元至丙○○所申請開立之前開臺中中清路郵局帳戶內，丁○○因而
    受有23800元之損害；(三)甲○○於95年7月13日，透過自由時
    報分類廣告欄獲知詐騙集團所刊登之不實貸款訊息，主動撥
    打電話予詐騙集團聯絡，該詐騙集團成員即以貸款須先支付
    保證金為由，致使甲○○誤信為真，陷於錯誤，而於95年7
    月13日16時許，前往高雄市義民郵局，依照指示操示而匯款
    32600元至丙○○所申請開立之前開臺中中清路郵局帳戶內
    ，甲○○因而受有32600元之損害。
二、案經被害人乙○○、丁○○、甲○○訴由彰化縣警察局田中
    分局報告臺灣臺中地方法院檢察署檢察官偵查起訴。
    理    由
一、訊據被告丙○○矢口否認有何幫助詐欺取財之犯行，辯稱：
    伊於95年7月5日持臺中中清路郵局存摺、印章領取完晶片卡
    後，就將晶片卡、存摺、印章都放在一個袋子內，密碼是寫
    在一張紙上放在一起，不知何時遺失，因為帳戶內沒有多餘
    的錢可以存進去，所以丟了也沒有想要去找，原本申請該郵
    局帳戶係要存薪水之用，但是後來每個月薪水都不夠用云云
    。經查：
    （一）告訴人乙○○、丁○○、甲○○因透過自由時報分類
          廣告欄獲知詐騙集團所刊登之不實貸款訊息，誤信該
          詐騙集團成員謊稱辦理貸款須先支付保證金或購買保
          單為由，因而依照指示分別被騙匯款至以被告名義申
          請開立之臺中中清路郵局帳戶內之情，業據告訴人林
          昆民、丁○○、甲○○分別於警詢指訴綦詳（參照警
          卷第5至6頁、第10頁、第13至14頁），並有告訴人林
          昆民受騙匯款之郵政國內匯款執據二份（參照警卷第
          7、8頁）、告訴人乙○○提出詐騙集團刊登於自由時
          報之不實貸款廣告剪報影本一份（參照警卷第9頁）
          、告訴人丁○○受騙匯款之郵政國內匯款執據一份（
          參照警卷第11頁）、告訴人甲○○受騙匯款之郵政國
          內匯款執據一份（參照警卷第15頁）、告訴人甲○○
          提出詐騙集團刊登之不實貸款廣告剪報影本一份（參
          照警卷第16頁）、被告向臺中中清路郵局申請開戶之
          開戶資料及交易往來明細各一份（參照警卷第17、18
          頁）在卷可稽；被告對於告訴人乙○○、丁○○、王
          惠君受騙匯款至以其名義所申請開立之前開臺中中清
          路郵局帳戶之情，亦不爭執，僅係辯稱不知何時遺失
          亦未提供該臺中中清路郵局帳戶予他人使用云云，因
          此，告訴人乙○○、丁○○、甲○○遭詐騙集團成員
          詐騙，而受騙匯款至以被告名義申請開立之臺中中清
          路郵局帳戶之情，應堪認定。
    （二）又前開臺中中清路郵局帳戶係被告所申請開立，並於
          95年7月5日申請核發晶片卡，此有客戶歷史交易清單
          一份（參照警卷第17頁）在卷可稽，被告既然特地費
          事前往郵局申請核發晶片卡，表示被告欲使用該臺中
          中清路郵局帳戶，何以被告對於該臺中中清路郵局帳
          戶在95年7月5日申請核發取得晶片卡後之下落，毫不
          在意；且申請核發晶片卡須本人持郵局存摺、印鑑章
          始可領取，被告既然已經請領晶片卡，按理應該妥為
          保管收藏，何以被告隨手將該郵局存摺、晶片卡、印
          章及密碼放在袋子內，隨後即未加留意該帳戶資料之
          去向；再者，被告供稱原本係要將剩餘之款項存入該
          郵局帳戶內，所以才去申請晶片卡，但是申請後發現
          薪水繳納保險費根本沒有剩餘之款項可以儲蓄存款云
          云，惟家庭成員之保險費用，均係可以事先預估之家
          庭固定開銷，被告亦當可以清楚知悉家庭收入是否足
          以支應固定生活開銷，不大可能會發生如被告所言，
          原本以為有餘額可以儲蓄存款，而申請核發晶片卡後
          ，卻突然發現不夠開銷之情況；復以，被告在察覺該
          郵局帳戶存摺、印章、密碼及晶片卡遺失之後，亦未
          積極報案或掛失，可見被告對於該臺中中清路郵局帳
          戶本身並無任何使用計畫，則被告突然申請核發晶片
          卡之舉動，即有可議之處。佐以，被告所申請開立之
          臺中中清路郵局帳戶在95年7月5日申請核發晶片卡後
          ，隨即於95年7月10日起即有周信智之人匯入26400元
          ，並於95年7月10日、11日立即遭跨行提款之提領紀
          錄，此有客戶歷史交易清單一份（參照警卷第17頁）
          在卷可稽，可見被告所申請開立之該臺中中清路郵局
          帳戶應係在95年7月5日至95年7月10日間之某時，提
          供予該詐騙集團成員使用，否則被告理應在遺失當下
          即刻前往郵局辦理掛失及向警局報案，以保個人權益
          。
    （三）由此可知，該臺中中清路郵局帳戶之存摺、晶片卡、
          印章及密碼，應係被告在95年7月5日申請核發晶片卡
          至95年7月10日周信智之人匯款至該帳戶之期間，在
          不詳地點，以不詳代價，提供予姓名年籍不詳之詐騙
          集團成員作為詐財匯款之人頭帳戶使用。被告前開所
          辯，顯係事後卸責之詞，要難採信。
    （四）按刑法上之故意，區分直接故意（確定故意）與間接
          故意（不確定故意），「行為人對於構成犯罪之事實
          ，明知並有意使其發生者」為直接故意，「行為人對
          於構成犯罪之事實，預見其發生而其發生並不違背其
          本意者」為間接故意；又金融帳戶為個人理財之工具
          ，申請開設金融帳戶並無任何特殊之限制，一般民眾
          皆能自由申請開戶，並得同時在不同金融機構申請多
          數存款帳戶使用，乃眾所周知之事實，依一般人之社
          會生活經驗，倘係合法收入，本可自行向金融行庫開
          戶使用，而無向他人取得帳戶之必要；苟不以自己名
          義申請開戶，反以不正方式向不特定人取得他人之金
          融機構帳戶使用，衡情應能懷疑其目的在於施用詐騙
          手段以非法取得他人財物，且以報紙刊登不實貸款訊
          息之手段而詐欺取財之犯罪類型層出不窮，該等犯罪
          多數均係利用人頭帳戶作為出入帳戶，並經媒體廣為
          披載，被告係已成年且具有一般智識之人，亦當知悉
          社會上常有利用人頭帳戶從事詐欺取財之犯罪情事，
          被告對於該姓名年籍不詳之詐騙集團成員取得其帳戶
          作為實施詐欺取財之犯行應可預見，而被告既未主動
          制止，更徵對於其帳戶被利用作為向人詐騙財物之情
          ，並無違背其本意。至被告提供其臺中中清路郵局帳
          戶存摺、晶片卡、印章及密碼，既非詐欺取財罪之構
          成要件行為，且查無任何證據足資證明被告與該姓名
          年籍不詳之詐騙集團成員間有何共同詐欺取財之犯意
          聯絡，足認被告應僅係出於幫助犯罪之行為。本件事
          證明確，被告犯行，洵堪認定。
二、查：該姓名年籍不詳之詐騙集團成員於取得被告提供之臺中
    中清路郵局帳戶後，基於詐欺取財之犯意，意圖為自己不法
    之所有，先後向告訴人乙○○、丁○○、甲○○，施以詐術
    ，致使告訴人乙○○、丁○○、甲○○分別陷於錯誤，依照
    指示操作而受騙匯款至被告所申請開立交付予該姓名年籍不
    詳之成年人持有使用之臺中中清路郵局帳戶內，而詐得財物
    ，核該詐騙集團成員之所為，係犯刑法第三百三十九條第一
    項之詐欺取財罪。本件被告將其所申請開立之前開臺中中清
    路郵局帳戶交予該姓名年籍不詳之詐騙集團成員作為詐欺取
    財之匯款帳戶使用，顯係基於幫助他人詐欺取財之犯意，且
    所為提供帳戶予他人之行為係屬刑法詐欺取財罪構成要件以
    外之行為，其既以幫助他人犯罪之意思而參與犯罪構成要件
    以外之行為，核其所為，係犯刑法第三十條第一項前段、刑
    法第三百三十九條第一項之幫助詐欺取財罪。被告幫助詐欺
    集團成員犯詐欺取財罪，為幫助犯，爰依刑法第三十條第二
    項之規定，減輕其刑。爰審酌被告提供其申請開立之臺中中
    清路郵局帳戶予該姓名年籍不詳之成年人作為行騙詐財之匯
    款帳戶使用，助長了犯罪之不良風氣，幫助犯罪者隱匿真實
    身分，增加檢警犯罪偵查之困難性，間接造成更多人之遭受
    損害，且被告於犯罪後猶飾詞狡辯，未見悔意，犯後態度不
    佳，考量被告本身並未獲取任何利益，亦未實際參與詐騙之
    過程，可責難性較為輕微，參酌告訴人乙○○、丁○○、甲○○遭詐騙匯款至被告帳戶內之款項合計約8萬7060元等一
    切情狀，量處如主文所示之刑，併予諭知易科罰金之折算標
    準，以示懲儆。
據上論斷，應依刑事訴訟法第二百九十九條第一項前段，刑法第
三百三十九條第一項、第三十條第一項前段、第二項、第四十一
條第一項前段，刑法施行法第一條之一第一項、第二項前段，判
決如主文。
中　　華　　民　　國　　96　　年　　6 　　月　　26　　日
                  刑事第五庭    審判長法  官  鍾堯航
                                      法  官  劉麗瑛
                                      法  官  巫淑芳
上正本證明與原本無異。
如不服本判決，應於送達後十日內向本院提出上訴狀（須附繕本
），上訴於臺灣高等法院臺中分院。
                                      書記官  王麗麗
中　　華　　民　　國　　96　　年　　6 　　月　　26　　日
附錄論罪科刑法條：
中華民國刑法第339條：
意圖為自己或第三人不法之所有，以詐術使人將本人或第三人之
物交付者，處五年以下有期徒刑、拘役或科或併科一千元以下罰
金。
以前項方法得財產上不法之利益或使第三人得之者，亦同。
前二項之未遂犯罰之。
